臺灣臺中地方法院刑事判決　　　　　　 100年度訴字第2699號
公　訴　人　臺灣臺中地方法院檢察署檢察官
被　　　告　張芸甄
上列被告因違反毒品危害防制條例案件，經檢察官提起公訴（
100年度毒偵字第1495號），被告於準備程序中就被訴事實為有
罪之陳述，受命法官於聽取當事人之意見後，本院合議庭裁定改
由受命法官獨任進行簡式審判程序，判決如下：
    主      文
張芸甄施用第一級毒品，累犯，處有期徒刑拾月。
    事實及理由
一、犯罪事實：
（一）張芸甄於民國87年間因施用毒品案件，經法院裁定令入勒
      戒處所施以觀察、勒戒後，認無繼續施用毒品傾向，於87
      年8月10日執行完畢，並由臺灣臺中地方法院檢察署檢察
      官以87年度偵字第11442號、第15920號為不起訴處分確定
      。復於87年9月底至同年11月1日止連續施用第一、二級毒
      品，經法院裁定令入勒戒處所施以觀察、勒戒後，認有繼
      續施用毒品傾向，再經法院裁定令入戒治處所施以強制戒
      治，因戒治成效良好，而經法院裁定停止戒治，所餘戒治
      期間付保護管束，於88年11月29日期滿未經撤銷停止戒治
      而以已執行論，刑責部分則經本院以88年度訴字第309號
      判決分別判處有期徒刑1年、5月，定應執行有期徒刑1年3
      月，提起上訴後，經臺灣高等法院臺中分院以88年度上訴
      字第961號判決駁回上訴而告確定，並於90年1月12日縮短
      刑期假釋出監，假釋期間付以保護管束，於90年4月22日
      期滿未經撤銷假釋，以已執行論。又於95年間因連續施用
      第一、二級毒品案件，經臺灣高等法院臺中分院先以95年
      度上訴字第724號判決分別判處有期徒刑1年4月、9月，定
      應執行有期徒刑1年10月確定，復以96年度聲減字第1642
      號裁定各減為有期徒刑8月、4月又15日，定應執行有期徒
      刑10月確定，並於97年1月4日縮短刑期執行完畢。
（二）詎張芸甄猶不知戒絕毒癮，復基於施用第一級毒品海洛因
      之犯意，於100年3月4日某時許，在位於臺中巿外埔區○
      ○路附近產業道路，以針筒注射方式，施用第一級毒品海
      洛因1次。嗣於100年3月7日7時55分許，經警持本院所核
      發搜索票至張芸甄位於臺中市○○區○○路395號住處進
      行搜索，雖未發現應扣押之物品，然於同日8時30分許經
      警徵得其同意採集尿液送檢驗，結果呈嗎啡陽性反應，始
      知悉上情。
（三）案經臺中市政府警察局第四分局報告臺灣臺中地方法院檢
      察署檢察官偵查起訴。
二、程序方面：
（一）按除被告所犯為死刑、無期徒刑、最輕本刑為3年以上有
      期徒刑之罪或高等法院管轄第一審案件者外，於法院行準
      備程序進行中，被告先就被訴事實為有罪之陳述時，審判
      長得告知被告簡式審判程序之旨，並聽取當事人、代理人
      、辯護人及輔佐人之意見後，裁定進行簡式審判程序；且
      受命法官行準備程序，與法院或審判長有同一之權限；又
      簡式審判程序之證據調查，不受刑事訴訟法第159條第1項
      、第161條之2、第161條之3、第163條之1及第164條至第
      170條規定之限制，刑事訴訟法第273 條之1第1項、第279
      條第2項前段、第273條之2分別定有明文。
（二）本件被告張芸甄所犯係死刑、無期徒刑、最輕本刑為3年
      以上有期徒刑以外之罪，其於準備程序就前揭被訴事實為
      有罪之陳述，本院認無不得或不宜改依簡式審判程序進行
      之處，爰依刑事訴訟法第273條之1第1項、第284條之1，
      裁定本件由受命法官獨任進行簡式審判程序，合先敘明。
三、認定犯罪事實所憑之證據及理由：
（一）經查，被告張芸甄於本院審理中坦承有於上開時、地，以
      針筒注射方式，施用第一級毒品海洛因1次之犯行（見本
      院100年11月1日審判筆錄）。且警方於100年3月7日8時30
      分許經徵得被告之同意採集尿液送驗，結果呈嗎啡陽性反
      應，有勘察採證同意書、臺中市政府警察局第四分局偵辦
      毒品案件尿液檢體對照表、中山醫學大學附設醫院檢驗科
      藥物檢測中心100年3月18日實驗編號0000000號尿液檢驗
      報告各1紙附卷可稽。綜上，足認被告上揭自白應與事實
      相符，自堪採信。
（二）復查，被告於87年間因施用毒品案件，經法院裁定令入勒
      戒處所施以觀察、勒戒後，認無繼續施用毒品傾向，於87
      年8月10日執行完畢，並由臺灣臺中地方法院檢察署檢察
      官以87年度偵字第11442號、第15920號為不起訴處分確定
      。復於87年9月底至同年11月1日止連續施用第一、二級毒
      品，經法院裁定令入勒戒處所施以觀察、勒戒後，認有繼
      續施用毒品傾向，再經法院裁定令入戒治處所施以強制戒
      治，因戒治成效良好，而經法院裁定停止戒治，所餘戒治
      期間付保護管束，於88年11月29日期滿未經撤銷停止戒治
      而以已執行論，刑責部分則經本院以88年度訴字第309號
      判決分別判處有期徒刑1年、5月，定應執行有期徒刑1年3
      月，提起上訴後，經臺灣高等法院臺中分院以88年度上訴
      字第961號判決駁回上訴而告確定，並於90年1月12日縮短
      刑期假釋出監，假釋期間付以保護管束，於90年4月22日
      期滿未經撤銷假釋，以已執行論。又於95年間因連續施用
      第一、二級毒品案件，經臺灣高等法院臺中分院先以95年
      度上訴字第724號判決分別判處有期徒刑1年4月、9月，定
      應執行有期徒刑1年10月確定，復以96年度聲減字第1642
      號裁定各減為有期徒刑8月、4月又15日，定應執行有期徒
      刑10月確定，並於97年1月4日縮短刑期執行完畢等情，有
      臺灣臺中地方法院檢察署刑案資料查註紀錄表及臺灣高等
      法院被告前案紀錄表各1份附於偵、審卷足憑。
（三）而本件被告施用第一級毒品之犯行固於87年間觀察、勒戒
      處分執行完畢釋放後五年後所為。惟按毒品危害防制條例
      於92年7月9日修正公布，自93年1月9日施行，其中第20條
      、第23條將施用毒品之刑事處遇程序，區分為「初犯」及
      「五年內再犯」、「五年後再犯」。依其立法理由之說明
      ：「初犯」，經觀察、勒戒或強制戒治後，應為不起訴處
      分或不付審理之裁定；經觀察、勒戒或強制戒治執行完畢
      釋放後，「五年內再犯」者，因其再犯率甚高，原實施之
      觀察、勒戒及強制戒治既已無法收其實效，爰依法追訴或
      裁定交付審理。至於經觀察、勒戒或強制戒治執行完畢釋
      放後，「五年後再犯」者，前所實施之觀察、勒戒或強制
      戒治已足以遮斷其施用毒品之毒癮，為期自新及協助其斷
      除毒癮，仍適用「初犯」規定，先經觀察、勒戒或強制戒
      治之程序。從而，依修正後之規定，僅限於「初犯」及「
      五年後再犯」2種情形，始應先經觀察、勒戒或強制戒治
      程序。倘被告於5年內已再犯，經依法追訴處罰，縱其第3
      次（或第3次以上）再度施用毒品之時間，在初犯經觀察
      、勒戒或強制戒治執行完畢釋放5年以後，已不合於「五
      年後再犯」之規定，且因已於「五年內再犯」，顯見其再
      犯率甚高，原實施觀察、勒戒或強制戒治，已無法收其實
      效，即應依該條例第10條處罰（最高法院97年9月9日97年
      第5次刑事庭會議決議參照）。則本件被告既於前揭觀察
      、勒戒處分執行完畢釋放後之88、95年間，再分別因施用
      毒品犯行各經判刑確定業如前述，則被告於前揭觀察、勒
      戒處分執行完畢5年後，再犯本件施用第一級毒品犯行即
      仍應依法論科。
四、所犯法條及刑之酌科：
（一）按海洛因屬毒品危害防制條例第2條第2項第1款所指之第
      一級毒品，核被告所為，係犯違反毒品危害防制條例第10
      條第1項之施用第一級毒品罪，至其持有第一級毒品之低
      度行為，已為施用之高度行為所吸收，不另論罪。
（二）查被告於95年間因連續施用第一、二級毒品案件，經臺灣
      高等法院臺中分院先以95年度上訴字第724號判決分別判
      處有期徒刑1年4月、9月，定應執行有期徒刑1年10月確定
      ，復以96年度聲減字第1642號裁定各減為有期徒刑8月、4
      月又15日，定應執行有期徒刑10月確定，並於97年1月4日
      縮短刑期執行完畢等情已如前述，則其前受有期徒刑執行
      完畢，於5年內故意再犯本件有期徒刑以上之罪，核屬累
      犯，應依刑法第47條第1項之規定加重其刑。
（三）爰審酌被告：（1）前因施用毒品犯行經觀察勒戒、強制
      戒治及徒刑之執行後，竟仍故態復萌，復行施用毒品不輟
      ，無視於毒品對於自身健康之戕害及國家對於杜絕毒品犯
      罪之禁令，惟衡酌施用毒品係屬自戕行為，被告犯罪手段
      尚屬平和；（2）本件施用第一級毒品之次數為1次；（3
      ）犯後坦承犯行，態度良好；（4）施用毒品者乃有相當
      程度之成癮性及心理依賴，其犯罪心態與一般刑事犯罪之
      本質並不相同，應側重適當之醫學治療及心理矯治為宜等
      一切情狀，而量處如主文所示之刑，以資警懲。
據上論斷，應依刑事訴訟法第273條之1第1項、第299條第1項前
段，毒品危害防制條例第10條第1項，刑法第11條前段、第47條
第1項，判決如主文。
本案經檢察官鄒千芝到庭執行職務。
中    華    民    國   100    年    11    月    15    日
                  刑事第五庭  法  官  賴秀雯
以上正本與原本無異。
如不服本判決應於收受送達後10日內向本院提出上訴書狀，並應
敘述具體理由；其未敘述上訴理由者，應於上訴期間屆滿後20日
內向本院補提理由書（均須按他造當事人之人數附繕本）「切勿
逕送上級法院」。
                              書記官  鄭郁慈
中    華    民    國   100    年    11    月    15    日
附錄本案所犯法條：
毒品危害防制條例第10條：
施用第一級毒品者，處6月以上5年以下有期徒刑。
施用第二級毒品者，處3年以下有期徒刑。